臺灣台中地方法院民事判決　　　九十三年度家訴字第一五六號
　　原　　　告　曾瓊君
　　被　　　告　甲○○
右當事人間確認婚姻不成立事件，本院於民國九十三年十月十九日言詞辯論終結，判
決如左：
    主　　　文
確認原告與被告間之婚姻關係不成立。
訴訟費用由被告負擔。
    事實及理由
一、按關於認諾效力之規定，於婚姻事件不適用之。關於捨棄效力之規定，於婚姻無
    效、婚姻成立或不成立之訴，不適用之。關於訴訟上自認及不爭執事實之效力之
    規定，在撤銷婚姻、離婚或夫妻同居之訴訟，於撤銷婚姻、離婚或拒絕同居之原
    因事實，不適用之；在確認婚姻無效或確認婚姻成立或不成立之訴，於婚姻無效
    或不成立及婚姻有效或成立之原因事實，不適用之。關於認諾、捨棄、訴訟上自
    認及不爭執事實之效力之規定，於第五百七十二條之一之事件，不適用之。民事
    訴訟法第五百七十四條第一項、第二項、第三項定有明文。是被告就本件訴訟為
    認諾及訴訟上自認或不爭執事實，不生訴訟上效力，尚不得據此即為原告訴之聲
    明之判決，合先敘明。
二、原告主張兩造於民國（下同）九十二年七月二十三日結婚，並自行填寫結婚証書
    並持以向戶政機關辦理結婚登記，事實上兩造並未辦理結婚儀式，顯見兩造間婚
    姻關係違反民法第九百八十二條結婚應有公開儀式之規定，欠缺婚姻之成立要件
    ，兩造婚姻關係應不成立，為此提起本訴等語。並聲明：確認原告與被告間之婚
    姻不成立。被告則認諾原告之聲明。
三、原告主張之事實業據提出戶籍謄本及結婚證書各一件附卷為證，並經證人即原告
    父母親曾輝隆、曾鄭菊花到庭証稱：「我女兒第二次辦理結婚，沒有宴客也沒有
    迎娶儀式，他們自己寫一寫結婚證書就去戶政事務所辦登記。」等語（見九十三
    年九月三日言詞辯論筆錄），核與被告陳述：「我與原告九十二年七月二十三日
    是我和原告第二次結婚，所以比較簡單，沒有公開的儀式，我們九十二年四月二
    十一日離婚以後，原告就住在我家，再結婚的時候就比較簡單，我們有買肉員回
    去給我岳父母吃，表示已經再結婚了。」等語（見九十三年十月十九日言詞辯論
    筆錄）相符，足認被告與原告結婚，確無迎娶宴客等公開儀式，是原告主張兩造
    實際並未有舉行公開之結婚儀式，僅自行簽寫結婚證書，逕向戶政機關辦理結婚
    登記等情，堪認為真實。
四、按結婚應有公開儀式及二人以上之證人，經依戶籍法為結婚之登記者，推定其已
    結婚，民法第九百八十二條第一、二項定有明文。所謂結婚應有公開之儀式，係
    指結婚之當事人應行定式之儀禮，使不特定人得以共聞共見認識其為結婚者而言
    ，未舉行公開儀式，亦即無結婚之事實，僅在戶籍上為結婚之登記，而有婚姻之
    形式者，此種情形應屬婚姻不成立（最高法院五十一年度台上字第五五一號判例
    、七十八年度台上字第二０一三號判決意旨參照）。本件原告主張兩造迄今未辦
    理結婚儀式之事實，已如前述，是原告與被告既未舉行公開之儀式而逕行辦理結
    婚之登記，依首揭說明，其結婚自屬不成立，惟因目前目前戶籍登記上兩造仍為
    夫妻關係，則原告即因該婚姻關係之存否不明確，影響其身分上之法律關係，有
    提起確認之訴必要。從而，依前揭說明，本件原告訴請確認兩造間婚姻關係不成
    立，洵屬正當，應予准許。
五、訴訟費用負擔的依據：民事訴訟法第七十八條。
中　　　華　　　民　　　國　　九十三　　年　　 十　　 月　　廿九  　　　日
                                  臺灣台中地方法院家事法庭
~B法　　　官　廖穗蓁
右為正本係照原本作成
如對本判決上訴須於判決送達後二十日內向本院提出上訴狀
中　　　華　　　民　　　國　　九十三　　年　　 十一　　 月　　　一　　　日
~B法院書記官
